臺灣臺中地方法院民事判決　九十三年度訴字第六一二號
　　原　　　　告　　戊○○
　　訴訟代理　人　　許景鐿律師
　　被　　　　告　　乙○○
　　兼法定代理人　　甲○○
　　被　　　　告　　丙○○
　　　　　　　　　　丁○○
　　訟代理　　人　　林根煌律師
當事人間請求清算合夥財產事件，本院於民國九十三年十一月二日言詞辯論終結，判
決如下：
    主      文
原告之訴及假執行之聲請均駁回。
訴訟費用由原告負擔。
    事實及理由
一、按訴狀送達後，原告不得將訴變更或追加，但請求之基礎事實同一者，不在此限
    ，民事訴訟法第二百五十五條第一項第二款定有明文。本件原告以其與被告之被
    繼承人即已故訴外人張寶清間之合夥目的事業早已完成，惟張寶清生前並未與原
    告進行清算程序為由，請求被告應與原告清算合夥財產；嗣於起訴狀繕本送達後
    ，再追加請求清算後原告應取回之出資與應分配之利益，而聲明被告等應連帶給
    付原告新台幣（下同）一百三十九萬六千五百八十二元，及自民國九十三年七月
    八日起至清償日止，按年息百分之五計算之利息。雖被告不同意原告訴之追加，
    惟核原告追加之聲明，請求之基礎事實為同一之合夥關係，為法之所許，合先敘
    明。
二、原告主張：(1)原告與訴外人張寶清（已於八十八年一月二十六日死亡）於六十八
    年十月十日合夥承攬水電工程，而借用訴外人福泉工程股份有限公司名義與行政
    院國軍退除役官兵輔導委員會武陵農場簽訂「國民旅舍新建工程－水電部分工程
    合約」，工程造價總計為新台幣（下同）四百三十萬元，該工程於六十九年十月
    十一日完工，合夥之目的事業已完成，並由張寶清領得全部工程款四百三十萬元
    及領回工程押標金（後移作保證金）四十萬元。惟張寶清生前並未與原告清算合
    夥財產，此經臺灣高等法院臺中分院七十七年度上字第三二七號確定判決認定在
    案，被告等均為張寶清之繼承人，應繼受張寶清此等清算合夥財產之債務，爰聲
    明請求被告等應與原告就合夥財產進行清算。(2)又前開合夥工程原告支出材料與
    工資款二百二十八萬七千一百二十七元、工程押標金三十一萬七千一百元，惟張
    寶清生前僅支付原告一百八十四萬八千零二十八元，原告應取回之出資與應分配
    之利益尚有一百三十九萬六千五百八十二元，爰聲明請求被告等應連帶給付原告
    一百三十九萬六千五百八十二元，及自九十三年七月八日起至清償日止，按年息
    百分之五計算之利息，並願供擔保請准宣告假執行。
三、被告則以：原告對於前開合夥工程，於六十九年七月間即棄置不作，張寶清不得
    已乃另覓訴外人謝學源繼續承作完成該工程，故原告並未與張寶清共同完成前開
    工程。且原告共同所作部分，業經張寶清與其會算分配盈餘完畢，故前開合夥關
    係早已結束，且亦無所謂合夥財產。縱認尚有合夥財產存在，亦因前開工程業於
    六十九年十月十一日完工，故合夥已因目的事業之完成而解散，原告乃歷經二十
    四年後始請求清算，顯已逾十五年之請求權時效，故被告前開主張並無理由。爰
    聲明：原告之訴及假執行之聲請均駁回；如受不利判決，願供擔保請准免為假執
    行之宣告。
四、按各合夥人之出資，及其他合夥財產，為合夥人全體之公同共有，民法第六百六
    十八條定有明文。而合夥人死亡時，依民法第六百八十七條第一款規定，其繼承
    人並不當然為合夥人，除合夥契約有關於繼承人得繼續為合夥人之約定外，合夥
    人死亡，即當然發生退夥之效力。又合夥因合夥人死亡而退夥，僅剩合夥人一人
    時，依民法第六百六十七條第一項之規定，其存續要件即有欠缺，當然應解散而
    進行清算程序（最高法院八十六年度台上字第三八四０號判決要旨參照）。本件
    原告與張寶清所訂立之合夥契約，並無約定得由繼承人繼續為合夥人，故於張寶
    清八十八年一月二十六日死亡時，發生退夥之效力，系爭合夥乃僅餘原告一人，
    ，當然應解散而進行清算程序，且清算應由僅餘之合夥人即原告為之。今原告竟
    請求不具合夥人身分之被告等與之進行清算，即無理由，應予駁回。又合夥非經
    清算完結，其合夥之關係不能消滅，此之清算係指清算人所為了結現在事務、收
    取債權、清償債務及分配餘存財產而言，而合夥須於清算完畢，清償合夥債務或
    劃出必需數額後，始能就賸餘財產返還各合夥人之出資及分配應受利益之成數，
    未經清算終結確定盈虧以前，自不得請求返還出資及分配利益（最高法院十八年
    度上字第二五三六號判例、八十六年度台上字第三六九一號判決要旨參照）。本
    件原告既主張系爭合夥尚未經清算，自不得請求返還出資及分配利益，故其請求
    被告應連帶給付原告一百三十九萬六千五百八十二元，及自九十三年七月八日起
    至清償日止，按年息百分之五計算之利息，亦屬無據，應予駁回。又其假執行宣
    告之聲請失所附麗，應併予駁回。
五、本件因事證已臻明確，兩造其餘攻擊、防禦方法及所為之立證，經核與判決之結
    果不生影響，爰不逐一論述，併予敘明。
據上論結，本件原告之訴為無理由，依民事訴訟法第七十八條，判決如主文。
中　　　華　　　民　　　國　　九十三　　年　　　十一　　月　　十六　    日
                                  臺灣臺中地方法院民事第二庭
~B審判長法官　張瑞蘭
~B法　　　官　劉長宜
~B法　　　官　蔡建興
右為正本係照原本作成
如不服本判決，應於判決送達後二十日內，向本院提出上訴狀。
中　　　華　　　民　　　國　　九十三　　年　　　十一　　月　　十六　    日
~B法院書記官　王玟
